臺灣臺南地方法院刑事判決　　　　　　　　　　　　　九十三年度易字第一七八號
　　公　訴　人　臺灣台南地方法院檢察署檢察官
　　被　　　告　乙○○
　　選任辯護人　查名邦律師
　　　　　　　　江大寧律師
右列被告因傷害案件，經檢察官提起公訴（九十三年度偵字第七二號），本院判決如
左：
    主  文
乙○○傷害人之身體，處拘役伍拾玖日，如易科罰金，以佰元折算壹日。
    事  實
一、乙○○與甲○○係夫妻，二人係家庭暴力防治法第三條第一款所稱之家庭成員關
    係。緣於民國九十二年十一月十七日下午五時許，其二人在臺南縣新化鎮○○路
    一Ｏ一巷五號四樓之五住處，因協議離婚事由致生口角，乙○○竟基於傷害之故
    意，持塑膠製小椅子出手毆打甲○○，並將余女抱起摜摔至地面，致其受有右臉
    頰瘀傷、兩前臂瘀傷等傷害。
二、案經甲○○訴由臺南縣警察局新化分局報請臺灣臺南地方法院檢察署檢察官偵查
    起訴。
    理  由
一、訊據被告乙○○固供承於揭時地因商議離婚事宜與告訴人甲○○發生口角之事實
    ，惟矢口否認有何傷害犯行，辯稱：伊並沒有毆打或攻擊告訴人，告訴人之傷並
    非伊所造成，是告訴人持小椅子毆打伊，伊僅有出手阻擋防衛云云。惟查：
  (一)告訴人於警詢、偵查中就爭執及受傷原因均一致指稱係雙方就被告之外遇，討論
    離婚事由而生爭執，過程中被告持塑膠椅子打其臉部，並將其抓起朝沙發上丟擲
    ，造成其受有右臉頰、前臂瘀傷及腦震盪等傷害，復於本院審理中證述被告以塑
    膠小椅子向伊丟擲，伊以雙手防衛而受傷，又遭被告抱起摜摔於地面造成臉頰瘀
    傷等語，而其於當日下午前往行政院衛生署臺南醫院急診時，該醫院之護理記錄
    單記載告訴人當日之情況為：自行步入急診，訴被丈夫打，致右臉頰有３ｘ３公
    分之紅腫，右手腕內側４ｘ２公分紅腫，右手外側４ｘ１．５公分，左手腕內側
    ２ｘ２公分紅腫，左手三處均２ｘ１公分紅腫等情，有該院出具之驗傷證明書及
    證人即為告訴人製作傷單之醫師丁○○提出之急診病歷各一份附卷可稽，其所陳
    述遭毆打之情狀、部位與診斷之結果互核相符。且證人丁○○並證稱：九十二年
    十一月十八日余女前來門診係伊看診，伊依據病歷及當時的症狀開立驗傷單，當
    時余女說頭很痛，伊觀察其右臉頰、兩手臂有瘀青，傷勢看起來應該是新的傷痕
    ，現在沒有特別的印象等語（見本院九十三年五月十一日審理筆錄），是被告於
    九十二年十一月十七日就醫時，其身體確實受有右臉頰、兩手臂瘀青等傷害等情
    ，足堪認定。
  (二)次查，被告迭於警、偵審中供承當日確因討論離婚事宜而與告訴人發生拉扯，其
    並有推倒告訴人致其跌坐在地之舉，據此以觀，被告與告訴人於當日因商議離婚
    乙事之過程中，確有發生肢體之磨擦，再參諸證人即告訴人之姐夫李傳輝於告訴
    人因本次傷害事件聲請本院核發通常保護令事件之審理過程中亦結證稱：告訴人
    因遭相對人毆打受傷送醫等語（見本院九十二年度家護字第六四０號通常保護令
    卷九十二年十二月十六日審理筆錄），告訴人指稱遭被告毆打致受有右臉頰及前
    臂瘀傷等傷害乙節，應堪採信。被告雖辯稱係告訴人持椅子朝其毆打，其僅有阻
    擋之正當防衛行為云云，然若其所述為真，則告訴人主動攻擊之舉應不致造成上
    開傷害，是其此部分辯解顯與上述告訴人之傷勢不符，要無足取。
  (三)綜上，本案事證明確，被告毆打告訴人致其受有右臉頰瘀傷、兩前臂瘀傷等傷害
    犯行堪予認定。
二、又查，證人丁○○證稱：醫學上判斷腦震盪可區分輕度、重度，頭痛、噁心暫時
    失憶都屬於輕度，若是重度的話可能就是顱內出血。伊主要根據甲○○陳述其有
    頭痛和噁心的情形作成腦震盪的判斷，除了病患的陳述外，沒有其他因素，故伊
    於診斷證明書上寫「疑似」，伊也無法確定等語。據此，告訴人前揭傷單所記載
    其受有「疑似腦震盪」之傷害，乃係醫師單憑余女單方面之陳述所為之判斷，尚
    不足以認明其當日確受有此傷害，公訴意旨認告訴人遭被告毆打致受有疑似腦震
    盪傷害乙節，尚有未洽，併此敘明。
三、核被告乙○○所為，係犯刑法第二百七十七條第一項傷害罪。又被告與告訴人具
    有夫妻關係，本件被告對告訴人實施身體上不法侵害行為，而成立傷害罪，自屬
    家庭暴力防治法第二條第二項所稱之家庭暴力罪。爰審酌被告無法與告訴人以和
    平手段處理婚姻問題，竟恃其腕力上之強勢地位，持小椅子對具有夫妻關係之告
    訴人施加暴力，對告訴人所造成之身體上、心理上傷害之程度，及犯後矢口否認
    犯行等一切情狀，量處如主文所示之刑，並諭知易科罰金之折算標準。
據上論斷，應依刑事訴訟法第二百九十九條第一項前段，刑法第二百七十七條第一項
、第四十一條第一項前段，罰金罰鍰提高標準條例第一條前段、第二條，判決如主文
。
本案經檢察官丙○○到庭執行職務
中      華      民      國      九十三      年    五    月    二十五    日
      臺灣臺南地方法院刑事第五庭
                                    審判長法  官  陳欽賢
                                          法  官  林佩儒
                                          法  官  莊玉熙
右正本證明與原本無異。
如不服本判決，應於判決送達後十日內向本院提出上訴狀( 應附繕本 )。
                                          書記官  陳靜娟
中      華      民      國      九十三      年    五    月    二十六    日
附錄本案論罪科刑法條全文：
中華民國刑法第二百七十七條(普通傷害罪)
傷害人之身體或健康者，處三年以下有期徒刑、拘役或一千元以下罰金。
犯前項之罪因而致人於死者，處無期徒刑或七年以上有期徒刑；致重傷者，處三年以
上十年以下有期徒刑。
